臺灣宜蘭地方法院刑事判決　　　　　　　　　　　　　　九十一年度易字第三八號
　　公　訴　人　臺灣宜蘭地方法院檢察署檢察官
　　被　　　告　品青企業有限公司
　　代　表　人　戊○○
　　被　　　告　甲○○
右列被告等因違反勞工安全衛生法等案件，經檢察官提起公訴（九十年度偵字第一一
一九號），本院判決如左：
    主  文
品青企業有限公司違反雇主對防止火災引起之危害，應有符合標準之必要安全設備之
規定，致發生職業災害之罹災人數在三人以上，科罰金新臺幣參萬元。
甲○○違反雇主對防止火災引起之危害，應有符合標準之必要安全設備之規定，致發
生職業災害之罹災人數在三人以上，處拘役貳拾日，如易科罰金，以佰元折算壹日
。
    事  實
一、甲○○係位於宜蘭縣冬山鄉○○路二十號品青企業有限公司（以下簡稱「品青公
    司」，代表人為戊○○）之總經理，負責公司業務之管理、決策等業務，並應隨
    時維護該公司工廠運作之安全相關事宜，為公司之實際負責人，亦為勞工安全衛
    生法所定之雇主，平日聘雇勞工二十四人，於上址從事化學材料之製造。其本應
    注意雇主對於離心機械，應裝置覆蓋及連鎖裝置，且應對防止火災引起之危害有
    符合標準之必要安全設備，按其情形亦能注意並無不能注意之情事，竟疏未注意
    上開規定事項，致使該公司員工丁○○與丙○○二人於民國八十九年九月三十日
    上午十時許，在該公司廠房南側一樓清洗離心機時，將沾有清潔劑之濾布放入離
    心機內，再啟動電源開關使離心機轉動脫水時，因摩擦產生電氣火花而發生火災
    ，造成丙○○受有顏面、頸部、軀幹及上肢二度燒傷約百分之二十肢體表面積，
    丁○○則受有顏面及左上肢二度燒傷約百分之十之體表面積，另有勞工乙○○正
    在三樓廠房掃地，亦同受有呼吸道吸入性灼傷，並因自三樓跳樓逃生，受有下頷
    部裂傷、左胸挫傷之傷害（傷害部分未據告訴）。
二、案經臺灣宜蘭地方法院檢察署檢察官自動檢舉偵查起訴。
    理  由
一、右揭事實，業據被告甲○○及品青公司代表人戊○○於偵查中及本院審理時均坦
    承不諱，核與證人即公司員工丙○○、乙○○及丁○○分別於偵查及本院調查時
    證述之情節相符。本件品青公司火災發生原因，經行政院勞工委員會北區勞動檢
    查所調查之結果，確肇因於雇主對於離心機械，未裝置覆蓋及連鎖裝置，致使作
    業員工將沾有清潔劑之濾布放入離心機內，並轉動離心機之馬達因摩擦而產生火
    花致生火災，此有該所八十九年十二月十八日臺八十九勞北檢製字第八九一四四
    六四號函職業災害檢查報告書一份（含現場照片六幀），及宜蘭縣消防局九十年
    一月十八日（九十）宜消救字第０二四六號火災原因調查報告書一份（檔案編號
    ：ＴＯＯＩ３０Ｋ１，含現場照片十七幀、火災現場勘驗人員記錄、火場現場勘
    查記錄及原因判斷、火災出動觀察記錄、談話筆錄、火災現場平面及物品配置圖
    ）附卷可稽。且被害人丙○○因本件災害受有顏面、頸部、軀幹及上肢二度燒傷
    約百分之二十肢體表面積，丁○○則受有顏面及左上肢二度燒傷約百分之十之體
    表面積等情，有財團法人羅許基金會羅東博愛醫院九十年十二月三日（九十）羅
    博醫字第一二０００五號函附之診斷證明書二紙、病歷各一件在卷可憑，至被害
    人乙○○因在三樓廠房附近打掃而受有呼吸道吸入性灼傷，並因跳樓逃生，受有
    下頷部裂傷、左胸挫傷等傷害一節，亦有行政院國軍退除役官兵輔導委員會蘇澳
    榮民醫院九十年十二月二十六日（九十）蘇醫醫字第三八七六號函（附急診病歷
    、手術紀錄、護理紀錄與Ｘ光申請檢查報告單），及財團法人天主教靈醫會羅東
    聖母醫院九十年十二月二十八日天羅聖民字第六七一號函（含住院及出院病歷摘
    要）各一件附卷足憑。是本件被告甲○○身為勞工安全衛生法所稱之雇主，竟疏
    未注意對於防止水患、火災等引起之危害，應有符合標準之必要安全設備，並疏
    未注意對於離心機械應裝置覆蓋及連鎖裝置，以致引發前開火災，造成被害人即
    其員工丁○○、丙○○及乙○○三人受傷等情堪予認定。復按雇主對於防止水患
    、火災等引起之危害，應有符合標準之必要安全設備，勞工安全衛生法第五條第
    一項第十一款定有明文；又雇主對於離心機械，應裝置覆蓋及連鎖裝置，勞工安
    全設施規則第七十三條第一項，亦定有明文。本件被告甲○○身為被告品青公司
    之實際負責人，係勞工安全衛生法上之雇主，竟疏未注意對於防止水患、火災等
    引起之危害，應有符合標準之必要安全設備，並疏未注意對於離心機械應裝置覆
    蓋及連鎖裝置，其行為顯有過失，且其過失行為與被害人丁○○、乙○○及丙○○等人之傷害，亦顯有相當因果關係，本件事證已臻明確，被告犯行洵堪認定。
三、查被告甲○○為品青公司之實際負責人，其違反前開勞工安全衛生法第五條第一
    項第十一款之規定，致生同法第二十八條第二項第二款罹災人數達三人以上傷害
    之職業災害，核其所為，係犯勞工安全衛生法第三十二條第一項第一款之罪；至
    被告品青公司，則應就其違反勞工安全衛生法第三十二條第一項第一款之部分，
    依同法第三十二條第二項所定之罰金刑論科。爰審酌被告甲○○之過失程度、造
    成職業災害之損害及犯罪後已與被害人達成和解，並給予補償，業據被告甲○○
    於本院調查中陳明在卷，並經被害人丙○○、乙○○於本院調查中表示已給予賠
    償，仍繼續在公司工作等一切情狀，分別對被告甲○○與被告品青公司量處如主
    文所示之刑，並就被告甲○○部分諭知易科罰金之折算標準，以資懲儆。另刑法
    第四十一條第一項，於被告行為後已修正，並於九十年一月十二日生效，比較新
    舊法規定以新法有利被告，爰依刑法第二條第一項前段之規定，適用修正後之刑
    法第四十一條第一項諭知易科罰金之標準，併予敘明。
據上論斷，應依刑事訴訟法第二百九十九條第一項前段，勞工安全衛生法第三十二條
第一項第一款、第二項，刑法第十一條前段、第二條第一項前段、第四十一條第一項
，罰金罰鍰提高標準條例第二條，判決如主文。
本案經檢察官郝中興到庭執行職務。
中         華        民       國      九十一      年   五   月  十四    日
                                        臺灣宜蘭地方法院刑事第二庭
                                            審判長法  官  黃  永  勝
                                                  法  官  鄭  貽  馨
                                                  法  官  郭  顏  毓
右正本證明與原本無異。
如不服本判決，應於判決送達後十日內，向本院提出上訴狀。（應附繕本）
                                                  書記官  莊  淑  茹
中         華        民       國      九十一      年   五   月  十七    日
附錄本案論罪科刑法條全文：
勞工安全衛生法第三十二條：
有左列情形之一者，處一年以下有期徒刑、拘役或科或併科新臺幣九萬元以下罰金：
一、違反第五條第一項或第八條第一項之規定、致發生第二十八條第二項第二款之職
    業災害。
二、違反第十條、第二十條第一項、第二十一條第一項、第二十二條第一項或第二十
    八條第二項、第四項之規定。
三、違反主管機關或檢查機構依第二十七條所發停工之通知。
法人犯前項之罪者，除處罰其負責人外，對該法人亦科以前項之罰金。
